臺灣板橋地方法院刑事判決　　　　　　 94年度勞安簡字第4號
聲　請　人　臺灣板橋地方法院檢察署檢察官
被　　　告　百夆霓虹廣告有限公司
兼代　表人 　甲○○
上列被告等因業務過失致死等案件，經檢察官聲請以簡易判決處
刑（九十四年度偵字第一一五八六號、第一一五八七號），本院
判決如下：
    主  文
百夆霓虹廣告有限公司違反雇主對於防止有墜落之虞之作業場所
引起之危害，應有符合標準之必要安全衛生設備之規定，致發生
死亡職業災害，科罰金新臺幣陸萬元；又違反事業單位工作場所
發生死亡職業災害時，雇主應於二十四小時內報告檢查機構之規
定，科罰金新臺幣萬元。應執行罰金新臺幣捌萬元。
甲○○從事業務之人，因業務上之過失致人於死，處有期徒刑伍
月，如易科罰金，以參佰元折算壹日；又違反事業單位工作場所
發生死亡職業災害時，雇主應於二十四小時內報告檢查機構之規
定，處有期徒刑月，如易科罰金，以參佰元折算壹日。應執行
有期徒刑柒月，如易科罰金，以參佰元折算壹日。緩刑年。
    事 實 及 理 由
一、甲○○係設於臺北縣新莊市○○街一四一號四樓「百夆霓虹
    廣告有限公司（下稱百夆公司）」之負責人，為從事業務之
    人，其於民國九十三年十二月二十日聘僱潘秋榮，在臺北縣
    新莊市○○路二二一號之工作場所，擔任霓虹燈裝配工程之
    臨時工，甲○○亦為勞工安全衛生法所規定之「雇主」。在
    施作期間，甲○○應注意上開工程須攀爬高處，有墜落之虞
    ，而實施上開工程所用之合梯，材質不得有顯著之損壞、侵
    蝕，而踢腳與地面之角度應在七十五度以內，且兩踢腳間應
    有繫材扣牢等事項，以防止有墜落之虞之作業場所引起之危
    害，且依當時工作場所之客觀情況，無不能注意之情事，竟
    疏未及注意及此，而設置未符合規定之合梯，亦未架設防護
    網或使用安全帶等安全設施，致潘秋榮使用上開不符合規定
    之合梯，因不明原因於同日十五時許，直接墜擊地面，因此
    受有顱骨骨折併外傷性顱內出血，經緊急送往臺北縣新莊市
    ○○路一二七號之行政院衛生署臺北醫院急救、診治，終至
    九十四年一月一日二十時四十九分許，仍因高處墜落導致顱
    骨骨折併外傷性顱內出血，造成吸入性肺炎併敗血症而死亡
    。然於上述死亡職業災害發生後，百夆公司及甲○○竟未依
    勞工安全衛生法第二十八條第二項規定，於二十四小時內（
    即同年月二日二十時四十九分許之內），報告檢查機關即行
    政院勞工委員會北區勞動檢查所，卻遲至同年月三日九時許
    ，始向行政院勞工委員會北區勞動檢查所報告上情。案經行
    政院勞工委員會北區勞動檢查所函送臺灣板橋地方法院檢察
    署檢察官聲請簡易判決處刑。
二、證據：
（一）、被告甲○○於偵查中之自白。
（二）、公司登記基本資料查詢表一份、行政院衛生署臺北醫院
        九十四年一月三日北醫診字第九四一三三一二七○三號
        診斷證明書二紙、臺灣板橋地方法院檢察署檢察官相驗
        屍體證明書、驗斷書、勘驗筆錄各一份及現場照片五幀
        。
（三）、行政院勞工委員會北區勞動檢查所職業災害檢查報告書
        （含現場照片六幀、工作場所重大災害通報表一紙）一
        份。
三、被告甲○○係百夆公司之負責人，為從事業務之人，僱用勞
    工潘秋榮在上開施工地點裝配霓虹燈，乃屬勞工安全衛生法
    所稱之雇主，而其未於上開裝配霓虹燈之工程期間設置符合
    標準之必要安全衛生設備，致其所僱用之勞工即被害人潘秋
    榮發生死亡職業災害，核其所為，係違反勞工安全衛生法第
    五條第一項第五款之規定，致生第二十八條第二項第一款之
    職業災害，應依同法第三十一條第一項論處，同時並犯刑法
    第二百七十六條第二項之業務過失致死罪。又被告甲○○未
    於上述死亡職業災害發生後二十四小時內向檢查機關報告，
    係違反勞工安全衛生法第二十八條第二項第一款之規定，應
    依同法第三十二條第一項第二款規定處斷。被告百夆公司，
    則係犯勞工安全衛生法第三十一條第一項、第三十二條第一
    項第二款之罪，依同法第三十一條第二項、第三十二條第二
    項，均應科以同條第一項規定之罰金刑。被告甲○○一過失
    行為同時觸犯上開勞工安全衛生法第三十一條第一項、刑法
    第二百七十六條第二項之罪，為想像競合犯，應依刑法第五
    十五條之規定，從一重之刑法第二百七十六條第二項業務過
    失致死罪處斷。再被告甲○○所犯業務過失致死罪與所犯勞
    工安全衛生法第三十二條第一項第二款等二罪間，犯意各別
    ，行為互殊，罪名有異，應予分論併罰；被告百夆公司所犯
    前開二罪間，犯意各別，構成要件不同，亦應分論併罰。爰
    審酌被告身為被害人之雇主，實應注意維護被害人工作環境
    安全，其竟疏於注意，造成被害人潘秋榮（五十一年七月二
    十七日生）正值盛年即因意外身亡，而使被害人家屬承受喪
    失親人之苦痛，復未於二十四小時內報告檢查機構，有礙主
    管機關之監督管理，其犯罪所生危害非輕；惟被告甲○○並
    無前科，素行尚屬良善，有臺灣高等法院被告前案紀錄表一
    份附卷可參，並事後已與被害人家屬達成和解，賠償新台幣
    一百七十萬元，有和解書一份在卷可佐（參見九十四年度他
    字第二七一三號卷第二十六頁），且犯後坦認罪行，表示悔
    意等一切情狀，分別量處如主文所示之刑，暨定其應執行之
    刑及諭知易科罰金之折算標準；另就被告百夆公司亦科以如
    主文所示之罰金刑，並定其應執行刑。又被告百夆公司為法
    人，無從服勞役，不予諭知易服勞役之折算標準。末查，被
    告甲○○前未曾受有期徒刑以上刑之宣告，有上揭前案紀錄
    表可憑，其因一時疏忽觸犯刑責，事後坦承犯行，具有悔意
    ，歷此偵審程序及刑之宣告，當知所警惕而無再犯之虞，本
    院綜合各情，認所宣告之刑以暫不執行為適當，併予宣告緩
    刑三年，以啟自新。
四、依刑事訴訟法第四百四十九條第一項前段、第三項，勞工安
    全衛生法第三十一條第一項、第二項、第三十二條第一項第
    二款、第二項，刑法第十一條前段、第二百七十六條第二項
    、第五十五條、第四十一條第一項前段、第二項、第五十一
    條第五款、第七款、第七十四條第一款，罰金罰鍰提高標準
    條例第一條前段、第二條，判決如主文。
五、如不服本判決，應於收受判決正本送達之翌日起十日內向本
    庭提出上訴狀，上訴於本院合議庭 (須附繕本)。
中　　華　　民　　國　　94　　年　　9 　　月　　13　　日
                      刑事第十七庭法  官  絲鈺雲
上正本證明與原本無異
中　　華　　民　　國　　94　　年　　9 　　月　　15　　日
                                  書記官  葉子榕
附錄本案論罪科刑法條全文
刑法第二百七十六條
因過失致人於死者，處二年以下有期徒刑、拘役或二千元以下罰
金。
從事業務之人，因業務上之過失犯前項之罪者，處五年以下有期
徒刑或拘役，得併科三千元以下罰金。
勞工安全衛生法第二十八條
事業單位工作場所如發生職業災害，雇主應即採取必要之急救﹑
搶救等措施，並實施調查﹑分析及作成紀錄。
事業單位工作場所發生左列職業災害之一時，雇主應於二十四小
時內報告檢查機構：
一  發生死亡災害者。
二  發生災害之罹災人數在三人以上者。
三  其他經中央主管機關指定公告之災害。
檢查機構接獲前項報告後，應即派員檢查。
事業單位發生第二項之職業災害，除必要之急救，搶救外，雇主
非經司法機關或檢查機構許可，不得移動或破壞現場。
勞工安全衛生法第三十一條
違反第五條第一項或第八條第一項之規定，致發生第二十八條第
二項第一款之職業災害者，處三年以下有期徒刑﹑拘役或科或併
科新台幣十五萬元以下罰金。
法人犯前項之罪者，除處罰其負責人外，對該法人亦科以前項之
罰金。
勞工安全衛生法第三十二條
有左列情形之一者，處一年以下有期徒刑、拘役或科或併科新臺
幣九萬元以下罰金：
一  違反第五條第一項或第八條第一項之規定，致發生第二十八
條第二項第二款之職業災害。
二  違反第十條第一項、第二十條第一項、第二十一條第一項、
第二十二條第一項或第二十八條第二項、第四項之規定。
三  違反主管機關或檢查機構依第二十七條所發停工之通知。
法人犯前項之罪者，除處罰其負責人外，對該法人亦科以前項之
罰金。
